臺灣雲林地方法院刑事判決　　　　　　　 96年度訴字第545號
公　訴　人　臺灣雲林地方法院檢察署檢察官
被　　　告　甲○○
指定辯護人　本院公設辯護人乙○○
上列被告因強盜案件，經檢察官提起公訴（96年度偵字第3317號
），本院判決如下：
    主      文
甲○○意圖為自己不法之所有，攜帶兇器，以強暴至使不能抗拒
而取他人之物，累犯，處有期徒刑伍年陸月。
    事實及理由
一、犯罪事實：
    甲○○前因施用毒品案件，經本院於民國93年7 月9 日（起
    訴書誤載為93年6 月25日），以93年度訴字288 號判決應執
    行有期徒刑1 年確定，於93年7 月29日入監執行，甫於94年
    6 月16日縮短刑期假釋出監，同年7 月4 日假釋期滿，假釋
    未經撤銷而以已執行完畢論。詎仍不知悔悟，於96年6 月22
    日16時30分許，騎乘車牌號碼MMC-283 號之重型機車，至雲
    林縣褒忠鄉潮厝村潮厝地號1224號之玉米田旁，偶見丁○○
    正在該處玉米田內獨自工作，且丁○○頸部懸掛其所有之金
    項鍊1 條（價值約新臺幣－下同－一萬餘元），因甲○○曾
    在91年4 月5 日發生車禍導致其右側臂神經叢損傷，右側脛
    腓骨骨折，左側脛骨平台骨折，合併脛骨骨髓炎，就醫治療
    後仍疼痛難耐，為籌措購買第一級毒品海洛因施用以止痛之
    費用，竟意圖為自己不法之所有，於上開時地，左手持隨身
    攜帶客觀上足以危害人身安全，可供兇器使用之水果刀1 支
    ，在丁○○面前揮舞，並對丁○○喝叱稱「你是要金項鍊給
    我，還是讓我殺害」等語，以此強暴方式至使丁○○不能抗
    拒，丁○○因一時心生畏怖無法自行取下該條金項鍊，甲○
    ○即以右手強行取走丁○○之該條金項鍊，得手後隨即騎乘
    上開機車逃逸。嗣經丁○○大聲呼救並報警，於同日17時20
    分許，為警在雲林縣土庫鎮○○街53號旁產業道路查獲，並
    扣得供甲○○強盜所用之上開水果刀1 支。
二、認定犯罪事實所憑證據及理由：
  (一)證據能力部分：
    按「被告以外之人於審判外之言詞或書面陳述，除法律有規
    定者外，不得作為證據。」刑事訴訟法第159條第1項定有明
    文；復按「被告以外之人於審判外向法官所為之陳述，得為
    證據。被告以外之人於偵查中向檢察官所為之陳述，除顯有
    不可信之情況者外，得為證據。」同法第159 條之1第1項、
    第2項亦有規定；另按「被告以外之人於審判外之陳述，雖
    不符前4 條之規定，而經當事人於審判程序同意作為證據，
    法院審酌該言詞陳述或書面陳述作成時之情況，認為適當者
    ，亦得為證據。當事人、代理人或辯護人於法院調查證據時
    ，知有第159 條第1 項不得為證據之情形，而未於言詞辯論
    終結前聲明異議者，視為有前項之同意。」同法第159 條之
    5 規定甚明。經查：
  1.證人即被害人丁○○於偵查中向檢察官所為之證述，雖係被
    告甲○○以外之人於審判外之陳述，然該證述業經具結，有
    該份筆錄及證人結文1 紙附卷可按，顯見該偵查筆錄並無顯
    不可信之情況，依刑事訴訟法第159 條之1 第2 項之規定，
    有證據能力。
  2.被害人丁○○於警詢中之陳述，係被告以外之人於審判外之
    陳述，惟被告及其辯護人於本院審理中就檢察官所提之上開
    證據均同意作為證據，本院審酌該證據作成時之情況，尚無
    違法不當之瑕疵，亦認為以之作為證據應屬適當，依刑事訴
    訟法第159 條之5第1項 之規定，認有證據能力。
  (二)證明力部分：
    上開犯罪事實，業據被告於警詢、偵查及本院審理中均坦承
    不諱，核與證人丁○○於警詢及偵查中所述情節相符，並有
    贓物認領保管單1 紙及查獲現場照片8 張在卷可稽，另有被
    告用以強盜之水果刀1 把扣案足證。且該水果刀之連刀柄長
    約37公分，刀刃部分長25公分，屬不銹鋼材質，鋒利非常，
    業經本院於審理中當庭勘驗屬實，客觀上足以危害人身安全
    ，顯屬兇器無訛。又被害人丁○○1 人獨自在玉米田內工作
    ，突遇被告持鋒利之水果刀1 把在其面前揮舞，對其喝叱稱
    「你是要金項鍊給我，還是讓我殺害」等語，使丁○○一時
    緊張害怕因而無法自行取下懸掛於頸部之金項鍊，被告乃用
    右手將該金項鍊強行取走等情，亦為被告所是認，足見被告
    所施強暴舉措已使丁○○達到不能抗拒之程度甚明。從而，
    被告之自白應認與事實相符，可以採信，本件事證明確，被
    告前述攜帶兇器強盜犯行已堪認定，應依法論科。
三、論罪科刑之理由；
  (一)核被告所為，係犯刑法第330 條第1 項、第328 條第1 項之
    攜帶兇器強盜罪。
  (二)被告有前述犯罪事實欄所記載之前科紀錄，有臺灣高等法院
    被告前案紀錄表在卷可稽，其於有期徒刑執行完畢後5 年內
    故意再犯本件有期徒刑以上之罪，為累犯，應依刑法第47條
    第1項之規定加重其刑。
  (三)按法院於面對不分犯罪情節如何，概以重刑為法定刑者，於
    有情輕法重之情形時，在裁判時本有刑法第59條酌量減輕其
    刑規定之適用，以避免過嚴之刑罰，大法官會議解釋釋字第
    263 號解釋文可資參照。亦即，法院為避免刑罰過於嚴苛，
    於情輕法重之情況下，應合目的性裁量而有適用刑法第59條
    酌量減輕被告刑度之義務。又適用刑法第59條酌量減輕其刑
    時，並不排除同法第57條所列舉10款事由之審酌（最高法院
    70年05月16日70年度第6 次刑事庭長會議決議足供參考）。
    是本院審酌：
  1.被告犯後坦承犯行，犯後態度良好，犯後亦配合警方取出強
    盜之金項鍊，足見被告深具悔意，而丁○○於本院審理中亦
    表示願意原諒被告，不願追究被告犯行。
  2.被告雖持水果刀1 把強盜丁○○所有之金項鍊1 條，然被告
    並未對於丁○○有進一步傷害之行為，足見被告犯罪所用手
    段及情節尚非嚴重，惡性尚輕。
  3.被告強盜所得金項鍊1 條，價值約一萬餘元，經被害人丁○
    ○於警詢中陳明在卷，認被告強盜所得財物非鉅，在被告為
    警查獲後，該金項鍊已經由丁○○自警局領回，有贓物認領
    保管單1 紙可證，應認被告並未將該金項鍊變賣或利用。
  4.被告僅國中肄業，教育程度不高，其身體受有前述傷害，已
    據被告供認在卷，且有財團法人佛教慈濟綜合醫院大林分院
    96年10月26日診字第Ｚ000000000號診斷證明書及長庚紀念醫
    院及財團法人天主教若瑟醫院於96年10月29日所出具之診斷
    證明書共3 紙在卷可稽，復經本院於審理中勘驗屬實，顯見
    被告供稱因前述傷害無法工作，在無固定金錢收入之情況下
    ，始起意強盜他人財物變賣得現，用以購買海洛因施用止痛
    等語，應屬實在，則堪信被告本件犯行係一時思慮未周，致
    罹重典，實屬情有可原。
  5.被告因前述身體病痛，已不易尋得固定之工作，如判處被告
    過長刑度，顯不利於被告日後再社會化。
    以上各情，足認被告犯罪情狀有值得憫恕之處，其所犯之罪
    之法定刑為7 年以上有期徒刑，若科以法定最低刑度，猶嫌
    過重，有傷一般國民對法律之情感，爰依刑法第59條之規定
    酌減其刑。又對被告之刑罰同時有加重及減輕事由，應依刑
    法第71條第1 項之規定，先加後減之。
  (四)本院復審酌上情及本案其他一切情狀，量處如主文所示之刑
    。公訴人具體求刑有期徒刑7年6月，尚嫌過重，附此敘明。
  (五)扣案之水果刀1 把，雖係被告用以為前述強盜犯行所用之物
    ，惟當本院於審理中訊問被告該水果刀為何人所有時，被告
    陳稱該水果刀係其所使用，但不知道為何人所買等語，顯見
    該水果刀並非被告所有，公訴人請求依刑法第38條第1 項第
    2 款之規定宣告沒收，實難允所請。另扣案之保特瓶1 個及
    帽子1 頂雖為被告所有，惟無法證明係被告供犯罪所用之物
    ，均不另為沒收之諭知，併此陳明。
四、應適用之法律：
    依刑事訴訟法第299 條第1 項前段，刑法第330 條第1 項、
    第328 條第1 項、第47條第1項、第59條，判決如主文。
本案經檢察官丙○○到庭執行職務。
中　　華　　民　　國　　96　　年　　11　　月　　 6　　日
                  刑事第五庭   審判長法  官 侯 廷 昌
                                     法  官 藍 家 偉
                                     法  官 王 紹 銘
以上正本證明與原本無異。
如不服本判決，應於判決收受後10日內，向本院提出上訴狀（須
附繕本）。
                                     書記官 洪 秀 虹
中　　華　　民　　國　　96　　年　　11　　月　　6 　　日
附錄論罪科刑法條：
中華民國刑法第330條
（加重強盜罪）
犯強盜罪而有第321 條第1 項各款情形之一者，處7 年以上有期
徒刑。
前項之未遂犯罰之。
中華民國刑法第328條
（普通強盜罪）
意圖為自己或第三人不法之所有，以強暴、脅迫、藥劑、催眠術
或他法，至使不能抗拒，而取他人之物或使其交付者，為強盜罪
，處5 年以上有期徒刑。
以前項方法得財產上不法之利益或使第三人得之者，亦同。
犯強盜罪因而致人於死者，處死刑、無期徒刑或10年以上有期徒
刑；致重傷者，處無期徒刑或7 年以上有期徒刑。
第1 項及第2 項之未遂犯罰之。
預備犯強盜罪者，處1 年以下有期徒刑、拘役或3 千元以下罰金
。
